【裁判字號】    92,訴,193
【裁判日期】    920910
【裁判案由】    偽造有價證券等
【裁判全文】
臺灣臺東地方法院刑事判決                          九十二年度訴字第一九三號
    公  訴  人  臺灣台東地方法院檢察署檢察官
    被      告  丁○○
    指定辯護人  本院公設辯護人甲○○
右列被告因偽造有價證券等案件，經檢察官提起公訴（九十二年度偵字第七０號、第
四０六號），本院判決如左：
    主  文
丁○○連續行使偽造私文書，足以生損害於他人，處有期徒刑柒月，緩刑貳年。
    事  實
一、丁○○於民國（下同）八十八年八月間，招募會員參加以其為會首，每會新臺幣
   （下同）二萬元連同會首共四十二會之互助會（會員如附表所示），會期自八十
    八年八月五日起至九十一年七月五日止，每月五日於臺東縣臺東市○○路○段二
    三九巷十四號丁○○住處開標（每年六月及十二月各加標一次）。詎丁○○因支
    付會錢及房屋貸款等需款孔急，竟基於意圖為自己不法之所有、詐欺取財及行使
    偽造準私文書之概括犯意，於九十年間，在上開住處，未經乙○○、丙○○、張
    許織（以其子張明生之名義入會）之同意，先後三次於空白之投標單紙張上，分
    別偽造乙○○、丙○○、張許織之署名各乙枚，並先後填載標金利息二千元至四
    千元許（起訴書略載為二千元許）不等之金額於標單上，表示乙○○等三人欲以
    上開所示之標息標取會款之意思，而連續三次行使上開偽造之標單，持以參加投
    標並得標，致使當次開標仍屬活會之會員陷於錯誤，誤以為係乙○○、丙○○、
    張許織三人得標，而交付扣除標息之會款予張美鳳，分別足生損害於乙○○、丙○○、張許織及各次投標時仍屬活會之其他互助會員。嗣九十一年七月五日互助
    會結束後，乙○○等三人前往丁○○住處欲領取會款，遍尋不著，彼此交談後，
    才發覺三人竟皆為最後一會，始得知上情。
二、案經被害人乙○○、丙○○、張許織訴請臺灣臺東地方法院檢察署檢察官偵查起
    訴。
    理  由
一、右揭犯罪事實業據被告丁○○於偵訊及本院審理時坦承不諱，核與告訴人乙○○
    、丙○○、張許織於警詢、偵訊中（見九十一年度發查續字第七五號卷第二十五
    至三十二頁、九十二年度偵字第四○六號卷附九十二年一月二十九日及四月二十
    四日偵訊筆錄）及本院審理時之指訴情節相符，復有該互助會會員名單乙件等資
    料附卷足資佐證，本件事證明確，被告丁○○犯行堪以認定。
二、按互助會標單，因僅記載姓名及金額數字，如只憑該標單之內容觀之，殊不能明
    瞭其用意何在，必須依習慣或特約，始足以表示該標單所記載之姓名及金額數字
    係表示該會員欲以一定之標息標取會款之證明，故該標單係刑法第二百二十條第
    一項、第二百十條以文書論之準私文書。被告冒用乙○○、丙○○、張許織等三
    人名義在標單上書寫姓名、金額，表示各該名義人願以一定之標息標取會款之意
    思，分別足以生損害於被冒名之人及各次投標時之活會會員，並均因此陷於錯誤
    而交付會款予被告。核被告所為係犯刑法第二百十六條、第二百二十條第一項、
    第二百十條之行使偽造準私文書罪、第三百三十九條第一項之詐欺取財罪。被告
    偽造準私文書後進而持以行使，偽造之低度行為應為行使之高度行為所吸收，不
    另論罪。至偽造準私文書內容中所為之署押，為構成偽造準私文書之部分行為，
    亦不另論偽造署押罪。被告每次冒標後，致使各該次投標時之活會會員多人陷於
    錯誤而交付會款，係以一詐欺行為侵害各該次活會會員權益，為想像競合犯，應
    依刑法第五十五條之規定，論以一詐欺取財罪；被告先後三次行使偽造準私文書
    及向活會會員詐欺取財之犯行，時間緊接，方法相同，分別觸犯構成要件相同之
    罪名，顯均係基於概括之犯意為之，均為連續犯，各應依刑法第五十六條規定以
    一罪論，並均加重其刑；又其所犯連續行使偽造準私文書與連續詐欺取財二罪間
    ，有方法結果之牽連犯關係，應依刑法第五十五條規定，從較重之連續行使偽造
    準私文罪處斷。至於公訴人以被告丁○○於偵訊時之自白及告訴人乙○○、丙○○、張許織之指訴，認被告參加投標並得標後，為順利取得會款，連續偽造乙○○、丙○○、張許織之署名，進而製作本票持向其他活會會員行使，以作為得標
    者之擔保，尚觸犯刑法第二百零一條第一項偽造有價證券罪。公訴人所認，固非
    無見，惟按犯罪事實應依證據認定之，無證據不得推定犯罪事實，刑事訴訟法第
    一百五十四條第二項定有明文。本院質之被告丁○○，其否認有以告訴人名義開
    立本票供作擔保之情事，而告訴人所稱之供擔保本票之內容記載如何，是否符合
    票據法所定之應記載事項，因無本票扣案可資查對，其等所稱之本票是否確為有
    效之有價證券尚無從認定，本院不能以推定方式逕認被告有偽造有價證券進而行
   使之行為。鑑於公訴意旨係認被告丁○○被訴偽造有價證券犯行與其本件所犯之
    連續行使偽造準私文罪、連續詐欺取財罪間有方法結果之裁判上一罪關係，故不
    另為無罪之諭知。
三、爰審酌被告犯罪動機、目的、手段、犯罪所生之損害，及犯罪後已坦承犯行，並
    與告訴人等達成民事和解（見偵查卷附和解書）、告訴人等亦表示願意原諒被告
    ，僅希望被告儘速將錢還清等情，量處主文所示之刑。另查被告丁○○前未曾受
    有期徒刑以上刑之宣告，有台灣高等法院被告全國前案紀錄表可考，因一時失慮
    ，偶罹刑典，事後已坦承犯行，深具悔意，經此刑之宣告後，應知警惕而無再犯
    之虞，本院因認暫不執行其刑為當，予以宣告緩刑二年，用啟自新。
    被告丁○○偽造乙○○、丙○○、張許織名義之標單，已滅失無從尋復，經被告
    陳明在案，該等標單及標單上之偽造署押無庸宣告沒收，併此說明。
據上論斷，應依刑事訴訟法第二百九十九條第一項前段，刑法第五十六條、第二百十
六條、第二百二十條第一項、第二百十條、第三百三十九條第一項、第五十五條、第
七十四條第一款、罰金罰鍰提高標準條例第一條前段，判決如主文。
本案經檢察官戊○○到庭執行職務
中      華      民      國      九十二      年      九    月      十    日
                                  臺灣臺東地方法院刑事庭
                                        法  官  陳恒寬
右正本證明與原本無異。
如不服本判決，應於判決送達後十日內向本院提出上訴狀。（須附繕本）
「切勿逕送上級法院」
                                        書記官  張夜明
中      華      民      國      九十二      年      九    月    十八    日
附錄論罪科刑法條：
刑法第二百十六條
行使第二百十條至第二百十五條之文書者，依偽造、變造文書或登載不實事項或使登
載不實事項之規定處斷。
刑法第二百二十條第一項
在紙上或物品上之文字、符號、圖畫、照像，依習慣或特約，足以為表示其用意之證
明者，關於本章及本章以外各罪，以文書論。
刑法第二百十條
偽造、變造私文書，足以生損害於公眾或他人者，處五年以下有期徒刑。
刑法第三百三十九條第一項
意圖為自己或第三人不法之所有，以詐術使人將本人或第三人之物交付者，處五年以
下有期徒刑、拘役或科或併科一千元以下罰金。
附表：
本件互助會會員名單
編號    姓名
一     陳燕如
二     謝惠娟
三     許金霞（二會）
四     黃俊雄
五     郭豪勝
六     吳  寶
七     王秋萍
八     劉淑如
九     陳秀敏
十     陳文華
十一   陳玉文
十二   陳秀群（二會）
十三   陳  勝
十四   陳松琴（二會）
十五   魏慶豐
十六   魏士欽
十七   張法標
十八   黃東茶
十九   黃  虎
二十   黃馨儀
二一   陳芳蓮
二二   傅玉秀
二三   謝順發
二四   楊和順
二五   陳秀芳
二六   楊儀雄
二七   張明生（張許織以張明生之名義入會）
二八   陳照生
二九   王阿旬
三十   許麗琴
三一   乙○○
三二   陳德位
三三   丙○○
三四   陳秀雀
三五   林慶順
三六   楊秀英
三七   簡淑貞
三八   許玉鑾


司法院資訊處製作；財團法人民間司法改革基金會備份。
